【裁判字號】    97,台非,325
【裁判日期】    970717
【裁判案由】    強盜等罪
【裁判全文】
最高法院刑事判決              九十七年度台非字第三二五號
上  訴  人  最高法院檢察署檢察總長
被      告  甲○○
上列上訴人因被告強盜案件，對於台灣高等法院台南分院中華民
國九十二年一月七日第二審確定判決（九十一年度上訴字第一三
一二號，起訴案號：台灣台南地方法院檢察署九十一年度偵字第
七五四三號、第七七○八號），認為部分違法，提起非常上訴，
本院判決如下：
    主  文
原判決及第一審判決關於甲○○部分撤銷。
甲○○連續意圖為自己不法之所有，結夥三人以上，攜帶兇器，
以強暴至使不能抗拒，而取他人之物，處有期徒刑捌年。扣案之
鐵棒壹支、西瓜刀貳支均沒收。
    理  由
非常上訴理由稱：「按受有期徒刑之執行完畢，或受無期徒刑或
受有期徒刑一部之執行而赦免後，五年以內再犯有期徒刑以上之
罪者，始為累犯，刑法第四十七條定有明文。又依法應於審判期
日調查之證據，未予調查，致適用法令違誤，而顯然於判決有影
響者，該項確定判決即屬違背法令，得提起非常上訴，亦經司法
院大法官會議釋字第一八一號解釋在案。是事實審法院對於被告
有無累犯之事實，應否適用刑法第四十七條累犯之規定加重其刑
，即屬法院認定事實與適用法律之基礎事項，客觀上有調查之必
要，應依職權加以調查，倘被告並非累犯，而事實審並未詳加調
查，致判決時依累犯之規定論處，即屬刑事訴訟法第三百七十九
條第十款所規定，依法應於審判期日調查之證據而未予調查，其
判決當然違背法令。本件台灣高等法院台南分院九十一年度上訴
字第一三一二號案判決，認定被告曾於（民國）九十一年間因違
反著作權法，經台灣台南地方法院台南簡易庭以九十一年度南簡
字第三一六號案，判處有期徒刑四月確定，於九十一年六月二十
五日易科罰金執行完畢，竟再犯本件強盜等案件，構成累犯，駁
回被告上訴，維持台灣台南地方法院九十一年度訴字第八五三號
之判決。惟查，被告所犯上開強盜等案之時間係於九十一年五月
間某日，六月十日、十二日，前開違反著作權法案件既尚未執行
完畢，即與構成累犯之要件有間，乃上開地方法院判決竟依累犯
之規定，加重其刑，判處被告有期徒刑八年二月，自有判決適用
法則不當及依法應於審判期日調查之證據未予調查之違法。原審
判決駁回被告之上訴，維持第一審法院之判決，其判決自亦違背
法令。案經確定，且對被告不利，爰依刑事訴訟法第四百四十一
條、第四百四十三條提起非常上訴，以資糾正。」等語。
本院按：「依本法應於審判期日調查之證據而未予調查者，其判
決當然違背法令」，刑事訴訟法第三百七十九條第十款定有明文
；又依法應於審判期日調查之證據未予調查，致適用法令違誤而
顯然於判決有影響者，該項判決即屬違背法令，得提起非常上訴
，復經司法院釋字第一八一號解釋在案。故事實審法院對於被告
有無累犯之事實，應否適用刑法第四十七條規定加重其刑，即屬
法院認定事實與適用法律之基礎事項，客觀上有調查之必要性，
應依職權加以調查；倘被告並非累犯，因事實審未詳加調查，致
判決誤用累犯之規定論處，即屬刑事訴訟法第三百七十九條第十
款規定之依法應於審判期日調查之證據而未予調查，其判決當然
為違背法令。本件原確定判決認定被告甲○○曾於九十一年間因
違反著作權法，經台灣台南地方法院台南簡易庭判處有期徒刑四
月確定，於同年六月二十五日易科罰金執行完畢，仍不知警惕，
復與林煒凱及黃守宏、康澤立共同意圖為自己不法之所有，基於
概括之犯意，以或二人、或三人、或四人之犯意聯絡方式，連續
於原確定判決附表（下稱附表）所示時間、地點，分持客觀上足
為兇器之鐵棒、鐵槌或西瓜刀，以附表所示之強暴犯罪方法，至
使如附表所示之被害人不能抗拒而取其財物等情。理由中並說明
「被告甲○○曾因違反著作權法，經法院判處有期徒刑四月確定
，於九十一年六月二十五日易科罰金執行完畢，有台灣台南地方
法院檢察署刑案查註紀錄表及台灣高等法院被告全國前案紀錄表
可稽，其五年內再犯本件有期徒刑以上之罪，為累犯，應依刑法
第四十七條規定遞加重其刑」。因而維持第一審論處被告連續意
圖為自己不法之所有，結夥三人以上，攜帶兇器，以強暴至使不
能抗拒，而取他人之物（累犯）罪刑（處有期徒刑八年二月）之
判決，駁回被告在第二審之上訴。惟原確定判決附表所記載被告
之犯罪時間，分別為「九十一年五月九日一時五十五分許」（編
號一）、「九十一年六月十日一時四十四分許」（編號二）、「
九十一年六月十二日三時許」（編號三）、「九十一年五、六月
間某日不詳時間」（編號四）、「九十一年六月十七日一時許」
（編號五）。除附表編號四外，被告所犯其餘加重強盜罪之犯罪
時間，均係在前案（違反著作權法）尚未執行之前，此部分即無
累犯規定之適用。而附表編號四所載之犯罪時間雖係「九十一年
五、六月間某日」，但其「被告姓名」欄係記載「康澤立、甲○
○、黃守宏」，「犯罪方法」欄則記載「康澤立、甲○○、黃守
宏共同基於強盜之犯意聯絡，由黃守宏（持鐵棒）、康澤立（持
西瓜刀）、甲○○三人分乘二部機車，康澤立持西瓜刀架住不詳
男子，黃守宏持鐵棒毆打該不詳男子一下，致不能抗拒而強盜該
不詳姓名男子新台幣五百元，共同花用」，而第一審判決及原確
定判決事實欄均記載林煒凱、黃守宏於九十一年六月十七日二十
三時三十分許，為警以準現行犯逮捕；且依卷內資料所示，黃守
宏於同月十八日十五時四十五分被移送台灣台南地方法院檢察署
偵辦後，即經檢察官向台灣台南地方法院聲請羈押獲准（九十一
年度聲羈字第二○二號），旋於同日執行羈押至同年十一月三日
止，有黃守宏押票及檢察官執行指揮書所載「羈押及折抵日數」
等足憑（見台灣台南地方法院檢察署九十一年度偵字第六二九八
號卷第十一頁、九十一年度執字第五二三一號卷第十二頁）。顯
見附表編號四所載犯罪時間「九十一年五、六月間某日」，應係
「九十一年六月十七日二十三時三十分以前之同年五、六月間某
日」。是被告與黃守宏、康澤立共同犯附表編號四之罪時，應係
在其前案（違反著作權法）尚未執行之前，此部分自亦不構成累
犯。則被告本件犯罪並無累犯規定之適用，原審及第一審法院疏
未調查，遽認被告本件犯罪係在前案執行完畢之後，為累犯，而
適用刑法第二十八條、第二百七十七條第一項、第三百三十條第
一項、第三十八條第一項第二款、修正前刑法第五十五條、第五
十六條，罰金罰鍰提高標準條例第一條前段，依牽連犯從重論處
被告連續意圖為自己不法之所有，結夥三人以上，攜帶兇器，以
強暴至使不能抗拒，而取他人之物罪，並依刑法第四十七條規定
加重其刑，量處有期徒刑八年二月，自有應於審判期日調查之證
據而未予調查，致適用法令違誤，而顯然於判決有影響之違背法
令。依上開司法院解釋意旨，自屬判決違背法令。案經確定，且
對被告不利，非常上訴意旨執以指摘，洵有理由，應由本院將原
判決及第一審判決關於被告部分撤銷改判，量處如主文第二項所
示之刑，以資救濟。
據上論結，應依刑事訴訟法第四百四十七條第一項第一款但書，
刑法第二十八條、第二百七十七條第一項、第三百三十條第一項
、第三十八條第一項第二款、修正前刑法第五十五條、第五十六
條，罰金罰鍰提高標準條例第一條前段，判決如主文。
中    華    民    國  九十七  年    七    月   十七   日
                      最高法院刑事第七庭
                          審判長法官  謝  俊  雄
                                法官  陳  世  雄
                                法官  魏  新  和
                                法官  吳  信  銘
                                法官  徐  文  亮
      本件正本證明與原本無異
                                      書  記  官
中    華    民    國  九十七  年    七    月  二十二  日
                                                    ｍ
附錄：本件論罪法條
刑法第三百三十條第一項
犯強盜罪而有第三百二十一條第一項各款情形之一者，處七年以
上有期徒刑。


司法院資訊處製作；財團法人民間司法改革基金會備份。
